【裁判字號】    98,交上易,150
【裁判日期】    980821
【裁判案由】    傷害
【裁判全文】
臺灣高等法院刑事判決               98年度交上易字第150號
上  訴  人
即  被  告  乙○○
上列上訴人因傷害案件，不服臺灣臺北地方法院九十八年度交易
字一五○號，中華民國九十八年四月二十日第一審判決（起訴案
號：臺灣臺北地方法院檢察署九十七年度偵字第二六○五○號）
，提起上訴，本院判決如下：
    主  文
上訴駁回。
乙○○緩刑貳年。
    犯罪事實
乙○○於民國九十七年七月五日晚間六時七分許，駕駛車牌號碼
七九五三－ＤＡ號自小客車，沿臺北市○○○路○段由西向東方
向行駛，行至撫遠街口欲右轉時，明知汽車行駛至交岔路口時，
轉彎車應讓直行車先行，且依當時情形又無不能注意之情事，竟
疏未注意搶先右轉，適有甲○○騎乘車號ＪＱ三－八五九號重機
車，在同路口機車停車格內正當綠燈起步之際，其前車輪撞及乙
○○上開自小客車右後車尾擦撞甲○○其成之機車前輪，致甲○
○人車倒地，受有第十二腰椎壓迫性骨折及尾骨骨折等傷害。
    理  由
甲、程序部分：
  壹、按判決書應分別記載裁判之主文與理由；有罪之判決書並
      應記載「犯罪事實」，且得與理由合併記載，為九十三年
      六月二十三日修正之刑事訴訟法第三百零八條所明定，參
      諸其立法理由為：刑事有罪判決所應記載之事實應係賦予
      法律評價而經取捨並「符合犯罪構成要件」之具體社會事
      實，爰參考日本刑事訴訟法第三百三十五條第一項之立法
      例，將原條文後段所定「並應記載事實」修正為「並應記
      載犯罪事實」，以臻明確。
      按關於非屬犯罪構成要件之犯罪細節，並不屬於有罪判決
      書必要記載之事項，自亦非判決理由所應敘述之範圍（最
      高法院九十四年台上字第六三三八號判決參照）；次按，
      有罪判決書應記載之「犯罪事實」，應係指符合犯罪構成
      要件之具體社會事實，如被告犯罪之時間、地點、手段以
      及其他該當於犯罪構成要件而足資認定既判力範圍之具體
      社會事實；至於構成要件以外之其他適用法律事實，例如
      ：刑罰之加重或減輕事由，可無須在「犯罪事實」欄中記
      載，僅於理由內依刑事訴訟法第三百十條第四款記載其理
      由即足（最高法院九十四年台非第一五二號判決參照），
      合先敘明。
  貳、證據能力認定（參見附表所列證據清單）：
    一、本件證據一被告之供述，被告並未主張無證據能力；另
        證據二至證據十除警訊筆錄及證據九外，分別符合刑事
        訴訟法第一百五十九條之一、第一百五十九條之四之傳
        聞法則之例外規定，而均得作為本件之證據。
    二、次按被告以外之人於審判外之陳述，雖不符前四條之規
        定，而經當事人於審判程序同意作為證據，法院審酌該
        言詞陳述或書面陳述作成時之情況，認為適當者，亦得
        為證據；又當事人、代理人或辯護人於法院調查證據時
        ，知有第一百五十九條第一項不得為證據之情形，而未
        於言詞辯論終結前聲明異議者，視為有前項之同意，刑
        事訴訟法第一百五十九條之五第一項、第二項分別定有
        明文。
        查證據二：證人甲○○於警詢時之陳述，雖屬被告以外
        之人於審判外之言詞陳述，惟被告乙○○未於本院言詞
        辯論終結前就相關證據無證據能力，聲明異議，依上開
        規定，即視為同意於審判程序作為證據，復經本院審酌
        陳述作成時之情況，認為適當，而認得作為本件之證據
        。
    三、證據九被告並未於本院言詞辯論終結前表示無證據能力
        ，復查其取得過程無何明顯瑕疵，而應可作為本件之證
        據。
乙、認定犯罪構成要件事實所憑之證據及其認定之理由：
  一、訊據被告乙○○坦承上情不諱，核與告訴人甲○○於原審
      審理時結證稱：「九十七年七月五日晚上六時許，我騎車
      經過民權東路與撫遠街口，我沿著民權東路西向東直行。
      經過撫遠路口前，我停下等紅燈，機車有先熄火，因為超
      過一分鐘我就會熄火，綠燈亮之後我就啟動機車直行，突
      然被告車子從我們左側右轉。我因為被告車子突然右轉讓
      我無法反應而跌倒受傷。當時兩車有發生碰撞，聲音很大
      聲，旁邊機車行的人和對面等車的人都有來看，被告是駛
      離現場後約一百公尺之內才停下，那時我有大聲叫不要讓
      被告跑掉。」等語（參原審九十八年四月六日審判筆錄第
      三至四頁）大致相符，並有道路交通事故肇事現場圖一紙
      、道路交通事故補充資料表一紙、道路交通事故談話紀錄
      表一份、道路交通事故調查報告表一份、交通警察大隊肇
      事原因初步分析研判表一紙、現場及車損照片十三張附卷
      可考，堪以認定為真實。
      而告訴人於車禍發生後，旋往國防醫學院三軍總醫院附設
      民眾診療服務處就醫，經醫師診斷其受有第十二腰椎壓迫
      性骨折及尾骨骨折等傷害，此有該院九十七年七月十一日
      診斷證明書在卷足憑，是告訴人之受傷結果與被告之過失
      行為間確有相當因果關係存在，亦堪認定。
  二、被告於原審審理時雖辯稱：伊沒有過失，事實是兩車綠燈
      情形下，到撫遠街伊右轉，是雙方都持續綠燈兩車平行下
      伊右轉，告訴人直行，告訴人距離太近或車速太快造成他
      自己滑倒，伊車並未撞到告訴人，且伊車並無受損，若伊
      車撞及告訴人，伊車可能會撞擊到安全島，若是綠燈起步
      的話，應可以煞車停住不至於摔車，當時並沒看到告訴人
      機車，事實上是一個車子在前，一個車子在後，伊無法判
      定是否要讓告訴人先走，也許是伊車子右轉造成後方車子
      驚嚇過度無法控制而車子滑倒在遠端車道上，若有擦撞伊
      車勢必無法右轉云云（參原審九十八年四月六日審判筆錄
      第二頁），惟其上述所辯，查與告訴人所證不合，且其所
      辯當時後視鏡並未看到告訴人之機車，是告訴人距離太近
      或車速太快自己滑倒，其無法判定是否應讓告訴人先行等
      情形，衡諸常情，告訴人既於路口右轉時，後視鏡並未看
      到告訴人之機車，然其又辯稱告訴人係因距離太近而造成
      自己滑倒，顯有矛盾，是被告於右轉前，是否有注意後方
      來車之動態，實非無疑。
  三、又被告雖於原審以其車並無擦撞痕跡一節置辯，惟參諸事
      故現場圖及被告與告訴人之陳述顯示兩車於事故前均行駛
      民權東路五段西向東第三車道，被告之車在告訴人之車左
      側，至撫遠街口被告之車右轉，告訴人之車直行，兩車因
      行向交織而發生事故，而告訴人之車確係於被告之車右轉
      時倒地，而被告卻於右轉時未發現異狀，推析被告之車右
      轉彎時未注意右後方來車為本事故之肇事原因，即使兩車
      間未接觸，然被告之車右轉彎以阻礙告訴人之車直行路徑
      ，仍與告訴人倒地受傷有因果關係。且本件車禍於偵查中
      經送臺北市車輛行車事故委員會鑑定結果，亦認被告有右
      轉彎未注意右後方來車之情事為本事故肇事原因，有臺北
      市車輛行車事故委員九十八年一月十五日鑑定意見書一份
      附卷可稽，與本院上開認定均相同。
  四、按汽車行駛至交岔路口，其行進、轉彎，於右轉彎時，應
      距交岔路口三十公尺前顯示方向燈或手勢，換入外側車道
      、右轉車道或慢車道，駛至路口後再行右轉；但由慢車道
      右轉彎時應於距交岔路口三十至六十公尺處，換入慢車道
      ；轉彎車應讓直行車先行，道路交通安全規則第一百零二
      條第一項第四款、第七款分別定有明文。被告於上開時間
      、地點，駕駛自小客車，沿臺北市○○○路○段由西往東
      方向第三車道行駛，行經撫遠街口時，欲右轉方向行駛時
      ，自應遵守前揭道路交通安全規則，且依當時天候陰、路
      面乾燥、日間自然光線、柏油路面無缺陷及障礙物、視距
      良好，並無不能注意之情事，竟疏未注意即貿然右轉，致
      後方同向由告訴人甲○○所騎乘之重型機車閃避不及而倒
      地，是被告對本件事故之發生有過失甚為明確。
  五、本件事證明確，被告犯行堪予認定，應依法論科。
丙、適用法律：
  一、核被告所為，係犯刑法第二百八十四條第一項前段之過失
      傷害罪。
  二、自首：被告於肇事後，於警員林錦祥前往現場處理時，在
      其上開犯行未為任何有偵查犯罪職權之公務員已知悉前，
      不逃避接受裁判而當場向警員自首，當場承認其為肇事人
      一節，有臺北市○○○○○道路交通事故肇事人自首情形
      紀錄表在卷可稽，是被告既已向該管公務員申述犯罪事實
      ，而不逃避接受裁判，已合於刑法第六十二條前段所定對
      於未發覺之犯罪自首而接受裁判之要件，應依該條規定減
      輕其刑。
丁、維持原判決及駁回上訴之理由：
  一、查原審認被告罪證明確，適用刑事訴訟法第二百九十九條
      第一項前段，刑法第二百八十四條第一項前段、第六十二
      條前段、第四十一條第一項前段，刑法施行法第一條之一
      ，並審酌被告前未曾因故意犯罪受有期徒刑以上刑之宣告
      ，素行尚可，此有本院被告前案紀錄表一份在卷可憑，惟
      因一時疏未遵守上開道路交通安全規則之規定貿然右轉，
      因而肇事，致告訴人受有前開傷害，且被告犯後否認犯行
      ，未見悔意，態度非佳等一切情狀，量處被告拘役五十九
      日，如易科罰金，以新臺幣一仟元折算壹日，經核認事用
      法，並無違誤，量刑亦屬妥當，應予維持。
  二、被告上訴意旨先謂其並未犯罪，惟嗣後於本院審理時坦承
      有失云云，為無理由，應予駁回。
  三、末查被告前未曾因故意犯罪受有期徒刑以上刑之宣告，有
      本院被告全國前案紀錄表可稽，其在犯罪後已與告訴人於
      本院當庭和解，並交付告訴人和解金額新台幣十三萬元在
      卷，且坦承過失，足見被告經本次罪刑之宣告後，已知所
      警惕而無再犯之虞，本院因認對其宣告刑，以暫不執行為
      適當，爰依刑法第七十四條第一項第一款併諭知緩刑二年
      ，以勵自新。
據上論斷，應依刑事訴訟法第三百六十八條，刑法第七十四條第
一項第一款，判決如主文。
本案經檢察官吳國南到庭執行職務。
中    華    民    國    98    年     8    月    21    日
                    刑事第十八庭審判長法  官  吳鴻章
                                      法  官  徐昌錦
                                      法  官  陳健順
以上正本證明與原本無異。
不得上訴。
                                      書記官  劉寶鈴
中    華    民    國    98    年    8     月    21    日
附錄論罪法條：
中華民國刑法第284條第1項前段
（過失傷害罪）
因過失傷害人者，處 6 月以下有期徒刑、拘役或 5 百元以下罰
金，致重傷者，處1年以下有期徒刑、拘役或5百元以下罰金。
從事業務之人，因業務上之過失傷害人者，處 1 年以下有期徒刑
、拘役或1 千元以下罰金，致重傷者，處 3 年以下有期徒刑、
 拘役或2千元以下罰金。
附表：證據清單
      證據一：被告乙○○供述（警詢、偵訊、原審、本院）。
      證據二：證人甲○○證述（警詢、偵訊、原審、本院）。
      證據三：臺北市政府警察局交通警察大隊道路交通事故初
              步分析研判表（偵卷第十三頁）。
      證據四：國防醫學院三軍總醫院附設民眾診療服務處九十
              七年七月十一日診斷證明書（偵卷第十四頁）。
      證據五：道路交通事故現場圖（偵卷第三十頁）。
      證據六：道路交通事故補充資料表（偵卷第三十頁）。
      證據七：交通事故談話紀錄表（偵卷第三十一頁）。
      證據八：道路交通事故調查報告表（一）（二）（偵卷第
              三十二頁）。
      證據九：照片（偵卷第三十五頁後）。
      證據十：鑑定意見書。


司法院資訊處製作；財團法人民間司法改革基金會備份。
